臺灣新北地方法院刑事判決　　　　　　110年度金訴字第108號
公　訴　人　臺灣新北地方檢察署檢察官
被　　　告　周紀均



上列被告因違反洗錢防制法等案件，經檢察官提起公訴（110 年
度偵字第1020號），本院判決如下：
    主  文         
周紀均幫助犯洗錢罪，處有期徒刑4 月，併科罰金新臺幣5,000
元，罰金如易服勞役，以新臺幣1,000 元折算1 日。
    事  實
一、周紀均依其社會生活經驗，知道沒有正當理由索取他人金融
    帳戶的陌生人，有可能是想要把帳戶當作人頭帳戶去從事詐
    欺犯罪，並透過人頭帳戶來隱匿自己的真實身分，進而隱匿
    犯罪所得的去向，但周紀均竟僅因別人的無理要求，就抱持
    著就算金融帳戶被拿去當作犯罪的人頭帳戶也無所謂的心態
    ，基於幫助詐欺取財、幫助洗錢的不確定故意，於民國109
    年7 月1 日，在臺北市民生東路上某處，將其申辦之中國信
    託商業銀行三和分行帳號000-000000000000號帳戶( 下稱中
    國信託銀行帳戶) 之存摺、提款卡及密碼，交予完全不認識
    、姓名年籍不詳之成年男子，等到該男子取得上開帳戶後，
    即與其所屬詐欺集團成員共同基於意圖為自己不法所有之犯
    意，於109 年7 月初某日間，撥打電話向湯雅筑佯稱：「冷
    泉港生物科技股份有限公司」之未上市股票將從新臺幣（下
    同）120 元漲至300 元甚至不只云云，致湯雅筑陷於錯誤，
    依指示分別於109 年7 月16日16時25分許、同年7 月24日4
    時19分許、同年8 月21日13時19分許、同年8 月28日14時45
    分許，匯款20萬元、220 萬元、30萬元、90萬元至上開中國
    信託銀行帳戶內，而遭該詐騙集團成員提領一空，嗣湯雅筑
    發現受騙報警處理，始查悉上情。
二、案經湯雅筑訴由新北市政府警察局三重分局報告臺灣新北地
    方檢察署檢察官偵查起訴。
    理  由
壹、證據能力部分：
    按被告以外之人於審判外之陳述，雖不符刑事訴訟法第159
    條之1 至第159 條之4 之規定，而經當事人於審判程序同意
    作為證據，法院審酌該言詞陳述或書面陳述作成時之情況，
    認為適當者，亦得為證據。當事人、代理人或辯護人於法院
    調查證據時，知有刑事訴訟法第159 條第1 項不得為證據之
    情形，而未於言詞辯論終結前聲明異議者，視為有前項之同
    意，刑事訴訟法第159 條之5 定有明文。查本判決所引用被
    告以外之人於審判外作成之相關供述證據，雖屬傳聞證據，
    惟公訴人、被告周紀均於本院準備程序、審判期日均未對證
    據能力有所爭執，亦未於言詞辯論終結前聲明異議，本院審
    酌上開證據資料製作時之情況，尚無違法不當及證明力明顯
    過低之瑕疵，亦認為以之作為證據應屬適當，故認前揭證據
    資料均有證據能力。又本判決其餘所引用之非供述證據，查
    無違反法定程序取得之情形，亦均認具證據能力。
貳、實體理由部分：
一、被告承認確實有把其所申辦的中國信託銀行帳戶交給不認識
    的人，但否認有犯罪故意，辯稱：我是借給對方，我要預支
    薪水，對方說要押本子（意思是指帳戶存摺），但我只做了
    一天就沒做了，對方是男生，年約40左右等語。
二、本院調查的結果：
  ㈠告訴人湯雅筑在109 年7 月初接獲電話推銷「冷泉港生物科
    技股份有限公司」未上市股票的電話，對方稱這支股票可以
    從120 元漲到300 元以上，告訴人信以為真，想要購買股票
    ，就分別於109 年7 月16日16時25分許、同年7 月24日4 時
    19分許、同年8 月21日13時19分許、同年8 月28日14時45分
    許，匯款20萬元、220 萬元、30萬元、90萬元至被告的中國
    信託銀行帳戶內，而由他人提領一空，告訴人則什麼股票都
    沒拿到等情，有告訴人在警詢中的證述、被告中國信託銀行
    帳戶之交易明細、告訴人提出之郵政跨行匯款申請書、國內
    跨行匯款交易明細等資料作為證據（見偵卷第10至21頁），
    被告對此部分事實也沒有爭執，所以可以明確認定被告的中
    國信託銀行帳戶確實被拿來當作詐騙告訴人的人頭帳戶。
  ㈡被告雖然辯稱他因為要預支薪水才把中國信託銀行帳戶交出
    去的，但是被告自己一開始在偵查中接受檢察官訊問時，是
    答稱：我是在109 年7 月1 日應徵股票推銷的工作時，因為
    工作需要才提供自己的帳戶給對方，對方就說要提供，並沒
    有說明要如何使用，我是在臺北市某處馬路上，提供中國信
    託銀行帳戶給對方，之後才進到辦公處所幫忙打電話推銷未
    上市股票，我上班不到一個月，因為業績不好，所以沒有領
    到錢等語（見偵卷第38至39頁），但是在本院準備程序中法
    官訊問時，被告又改稱：本子是我借給人家的，因為我要預
    支薪水，他說要押本子，但我只做一天，所以我也不知道他
    的名字，只知道是男生約40歲，我只有他的LINE，我記得我
    是在109 年7 、8 月交出本子的，是在民生東路上的7-11交
    出去的，那工作是推銷未上市股票，但我講話結巴，所以上
    一天班他就當場叫我不要來了等語（見本院卷第56頁），被
    告對於他交出帳戶的理由、工作時間持續的長短等重要情節
    ，說的前後不一。況且，被告如果真的是因為工作才把帳戶
    交出去，那麼在離職時為何沒有取回？如果是因為要預支薪
    水才把帳戶交出去，這中間的關連性到底是什麼？雇主都已
    經預支一個月薪水給被告了，有可能會只讓被告做一天就叫
    被告不要再來上班了嗎？種種不合理之處，都非常啟人疑竇
    。因此本院認為被告的說詞並不可信。
  ㈢雖然不清楚被告的真實動機，但可以確定的是，被告把他的
    中國信託銀行帳戶的存摺、提款卡及密碼，都交給了一個真
    實姓名、年籍不詳的陌生人。被告應該知道，一旦交出這些
    東西，對方就擁有對這個帳戶的完全使用權，不論要怎麼使
    用，被告都已經無法干涉，而一個陌生人會毫無正當理由的
    索取他人金融機構帳戶來用，就是因為要做的事情是犯法的
    事，所以不能使用自己的帳戶，必須使用人頭帳戶，才不會
    被檢警追查，因此，被告在交出帳戶的時候，心裡必然知道
    對方可能會將其帳戶拿去當作與金流、匯款等財產犯罪相關
    的人頭帳戶，也知道一旦讓對方使用自己的帳戶，讓對方能
    夠利用自己的帳戶領錢，檢警就難以追查這些贓款的下落，
    卻仍然隨隨便便就交出去，顯然，被告基於某種原因，認為
    縱使自己的帳戶可能會被拿去當人頭帳戶也無所謂，而執意
    將自己的中國信託銀行帳戶交給這位陌生人，讓他拿去任意
    使用，這樣的心態，即有幫助他人犯罪的不確定故意。
  ㈣綜上，被告基於幫助他人犯罪的不確定故意，將自己的中國
    信託銀行帳戶交給不認識的陌生人，犯罪行為明確，應該依
    法論罪處罰。
三、論罪科刑：
  ㈠罪名：
    1.洗錢防制法第2 條第2 款規定了洗錢行為的定義：「掩飾
      或隱匿特定犯罪所得之本質、來源、去向、所在、所有權
      、處分權或其他權益者。」而所謂特定犯罪，依照同法第
      3 條第2 款的規定，包括刑法第339 條的詐欺罪。因此，
      隱匿詐欺犯罪所得的去向，就屬於洗錢行為，而構成洗錢
      防制法第14條第1 項的洗錢罪。
    2.依照本院的認定，被告主觀上知悉自己所提供的中國信託
      銀行帳戶，可能會被犯罪者拿來當作詐騙他人財物的人頭
      帳戶，犯罪者也可以藉由人頭帳戶作為切斷金流的工具，
      裡面的款項一旦被領出，因為不知道是誰去領的，就無法
      追查贓款的下落，因而隱匿詐欺犯罪所得的去向。也就是
      說，被告的中國信託銀行帳戶被拿來當作詐欺犯罪跟洗錢
      犯罪的工具，被告雖然不是親自實施這些犯罪，但他提供
      帳戶的行為幫助了他人實施這些犯罪，因此被告的行為，
      構成刑法第30條第1 項、第339 條第1 項之幫助詐欺取財
      罪、刑法第30條第1 項、洗錢防制法第14條第1 項的幫助
      洗錢罪。
    3.被告的行為幫助了他人對告訴人實施詐欺犯罪，也幫助他
      人隱匿詐騙告訴人而獲取的犯罪所得，被告分別構成1 個
      幫助詐欺取財罪跟1 個幫助洗錢罪。
    4.起訴書雖然認為被告構成的是洗錢防制法第14條第1 項洗
      錢罪的正犯，但因為被告僅是提供帳戶供他人製造金流斷
      點，讓他人藉此隱匿犯罪所得，被告並非親自隱匿犯罪所
      得之行為人，並不構成正犯，僅是對正犯施加助力之幫助
      犯（最高法院108 年度台上大字第3101號刑事裁定參照）
      ，故起訴書所載的法條有所誤會，本院也已於審理程序中
      當庭告知（見本院卷第93頁），不過因為最終適用的處罰
      條文沒變，只是另外依照幫助犯的規定論處，所以不需要
      變更起訴法條。
  ㈡刑之減刑：
    被告並非親自實施詐欺與洗錢犯罪之人，只是對於別人的犯
    罪給予幫助，相較於親自實施犯罪的人，被告的責任較輕，
    得依刑法第30條第2 項之規定，就其所犯幫助詐欺取財罪、
    幫助洗錢罪均減輕其刑。
  ㈢競合：
    被告以交出中國信託銀行帳戶的單一行為，同時觸犯了幫助
    詐欺取財罪與幫助洗錢罪，是一行為觸犯數罪的想像競合犯
    ，應該依刑法第55條之規定，從較重的幫助洗錢罪處斷。
  ㈣量刑：
    審酌被告並未坦承犯罪，本院不知其犯罪動機，但是被告交
    付其中國信託銀行帳戶，使詐欺集團可以對告訴人施行詐騙
    ，使告訴人損失慘重，金額達360 萬元，被告犯罪行為所生
    的損害巨大，而被告不僅沒有面對自身責任的勇氣，也推稱
    沒有能力賠償告訴人，犯後態度實在不佳，再考量被告甚為
    年輕，可能因此思慮不周，才會基於某種動機而任意交出自
    己的帳戶供他人使用，而被告是高中肄業的智識程度、目前
    從事餐酒館的工作等家庭生活狀況等一切情狀，量處如主文
    所示之刑，並諭知罰金易服勞役之折算標準，以示懲戒。
四、沒收：
    被告雖然在準備程序中提到，他是以本子作為抵押，向他人
    預支3 萬元的薪水，但是本院先前也有說到，被告這樣的說
    法是很可疑的，而不為本院所採信。因此卷內並沒有切實可
    信的證據可以證明被告交出其中國信託銀行帳戶後，有獲得
    任何犯罪所得，故無從宣告沒收。
據上論斷，應依刑事訴訟法第299 條第1 項前段，判決如主文。
本案經檢察官廖先志偵查起訴，由檢察官彭聖斐到庭執行職務。
中    華    民    國  110     年    10    月    5     日
                  刑事第十六庭審判長法  官  黃志中
 
                                    法  官  時瑋辰
 
                                    法  官  劉明潔
上列正本證明與原本無異。
如不服本判決，應於判決送達後20日內敘明上訴理由，向本院提
出上訴狀 (應附繕本) ，上訴於臺灣高等法院。其未敘述上訴理
由者，應於上訴期間屆滿後20日內向本院補提理由書「切勿逕送
上級法院」。
                                    書記官  黃伊媺
中    華    民    國   110    年    10    月    7     日
附錄本案論罪科刑法條全文：
中華民國刑法第30條
（幫助犯及其處罰）
幫助他人實行犯罪行為者，為幫助犯。雖他人不知幫助之情者，
亦同。
幫助犯之處罰，得按正犯之刑減輕之。
 
中華民國刑法第339條
（普通詐欺罪）
意圖為自己或第三人不法之所有，以詐術使人將本人或第三人之
物交付者，處 5 年以下有期徒刑、拘役或科或併科 50 萬元以
下罰金。
以前項方法得財產上不法之利益或使第三人得之者，亦同。
前二項之未遂犯罰之。
 
洗錢防制法第2條
本法所稱洗錢，指下列行為：
一、意圖掩飾或隱匿特定犯罪所得來源，或使他人逃避刑事追訴
    ，而移轉或變更特定犯罪所得。
二、掩飾或隱匿特定犯罪所得之本質、來源、去向、所在、所有
    權、處分權或其他權益者。
三、收受、持有或使用他人之特定犯罪所得。
 
洗錢防制法第14條
有第二條各款所列洗錢行為者，處 7 年以下有期徒刑，併科新
臺幣 5 百萬元以下罰金。
前項之未遂犯罰之。
前二項情形，不得科以超過其特定犯罪所定最重本刑之刑。